【裁判字號】    92,上易,519
【裁判日期】    920521
【裁判案由】    常業賭博
【裁判全文】
臺灣高等法院高雄分院刑事判決                    九十二年度上易字第五一九號
    上  訴  人  乙○○
    即  被  告
                甲○○
    共      同  劉新安律師
    選任辯護人
右上訴人因被告等賭博案件，不服臺灣高雄地方法院九十一年度易字第三九九Ｏ號，
中華民國九十二年二月七日第一審判決（起訴案號：臺灣高雄地方法院檢察署九十一
年度偵字第五八六九號、九十一年度偵字第七八六一號）提起上訴，本院判決如左：
    主  文
原判決關於乙○○及甲○○部分均撤銷。
乙○○、甲○○共同以賭博為常業，乙○○處有期徒刑玖月，併科罰金參拾萬元，罰
金如易服勞役，以罰金總額與陸個月之日數比例折算；甲○○處有期徒刑陸月，如易
科罰金，以參佰元折算壹日。
扣案之電動賭博機具「大舞台」壹台、「滿貫大亨」捌台、「超級金明星」拾肆台、
「王牌對決」壹台、「賓果行星」壹台（八人座）、「賽馬」壹台（二人座）、「超
八」陸台、「五ＪＵＭＰ」壹台、「皇冠滿天星」肆台、「超級戰國風雲」壹台（四
人座）（含以上參拾捌台機具之ＩＣ板總計伍拾貳塊）、各班點交機台分數對照表玖
張、員工資料表壹張、計分卡參張、顧客電話聯絡簿壹本、顧客把玩機台表貳本、現
金新台幣壹萬捌仟肆佰伍拾元，均沒收。
    事  實
一、乙○○於民國八十九年二月三日起，向高雄市政府申請取得限制級電子遊藝場業
    之營利事業登記證後，即在高雄市左營區○○○路一四一之二號之公眾得出入場
    所，經營二十四小時營業之維士比遊藝場，並擺設可供賭博使用之電動機具「大
    舞台」一台、「滿貫大亨」八台、「超級金明星」十四台、「王牌對決」一台、
    「賓果行星」一台（八人座）、「賽馬」一台（二人座）、「超八」六台、「五
    ＪＵＭＰ」一台、「皇冠滿天星」四台、「超級戰國風雲」一台（四人座）等共
    計三十八台機具（含ＩＣ板五十二塊），與不特定前來之客人賭博，其賭博方式
    係以現金一比一、一比二或一比三十等不定之比例，換取一定之分數後，在前述
    電動賭博機具進行玩賭，按各電動賭博機具押注後中彩數額之不同，計算所得之
    分數，若賭客贏取至一定之累計積分，則可要求洗分並兌換現金，若輸則由機具
    贏取分數即押注金額，乙○○並於八十九年三月間，以每月新台幣（下同）二萬
    元之報酬，僱用與其有犯意聯絡之甲○○，負責電動賭博機具之開分、洗分及兌
    換現金之工作，該遊藝場以此方式，每日至少可獲得一至二萬元不等之營業收入
    ，乙○○及甲○○並均恃以為生，以之為常業。嗣於九十一年三月十一日十八時
    二十分許，在該遊藝場，賭客蔡昇源（業經原審判處罰金三千元確定）玩賭「超
    級金明星」機台後，向甲○○要求洗分，甲○○將兌換之現金三百元交付予蔡昇
    源時，為在場埋伏之員警查獲，並當場扣得前揭三十八台電動賭博機具（含ＩＣ
    板五十二塊），及乙○○所有供共同犯罪所用之各班點交機台分數對照表九張、
    員工資料表一張、計分卡三張（面值各為一百點、五百點及一千點）、顧客電話
    聯絡簿一本、顧客把玩機台表二本，並在甲○○身上扣得共同犯罪所得之一萬八
    千四百五十元。
二、案經高雄市政府警察局左營分局報告台灣高雄地方法院檢察署檢察官偵查起訴。
    理  由
一、右揭事實，業據上訴人即被告乙○○及甲○○於本院審理中均供承屬實，且查獲
    當日賭客蔡昇源確有玩賭前揭機具後，向被告甲○○要求洗分並兌換現金三百元
    之事實，亦據同案被告蔡昇源於警訊中，及證人即本案查獲員警施泳傑於偵查中
    證述明確（分見警卷第九頁及九十一年度偵字第五八六九號偵查卷第三十三頁）
    ，另本案查獲之經過，係因陳俊璋在該遊藝場賭博後，向高雄市警察局督察室提
    出檢舉，由員警向台灣高雄地方法院法官聲請搜索票，並至現場埋伏而查獲等情
    ，亦據證人即檢舉人陳俊璋於警訊中證述屬實（見九十一年度偵字第七八六一號
    偵查卷第十三頁），復有扣案之前述電動賭博機具總計三十八台（含ＩＣ板五十
    二塊）、各班點交機台分數對照表九張、員工資料表一張、計分卡三張（面值各
    為一百點、五百點及一千點）、顧客電話聯絡簿一本、顧客把玩機台表二本，及
    在被告甲○○身上扣得現金一萬八千四百五十元，與卷附之高雄市政府營利事業
    登記證、現場照片六張等在卷可資佐證。
二、同案被告蔡昇源雖於偵查及原審審理中改供稱：伊在查獲前二、三天有向被告甲
    ○○借款二百元，查獲當天伊為還錢拿五百元給被告甲○○，故甲○○再找伊三
    百元，伊並未洗分換現金云云。惟查，同案被告蔡昇源於查獲當日進入該遊藝場
    後，先給付六百元予被告甲○○要求開分，於玩賭後要求被告甲○○洗分並兌換
    現金三百元，而為員警施泳傑當場逮獲之事實，其已於警訊中供述相當詳細，核
    與證人施泳傑於偵查中證述情形相符，況如其所言，該三百元係還款之餘額一節
    屬實，則其根本未給付另外現金予被告甲○○，則其又如何能開分並打玩電動機
    具？是其嗣後之辯解，無非為脫免其本身所涉賭博犯行之飾詞，自不足採信。
    另本案檢舉人即證人陳俊璋雖於偵查中雖亦改證稱：伊並無換現金之賭博行為云
    云，惟其就為何與警訊中之證詞不一致，證人陳俊璋稱筆錄有誤云云，且參以證
    人陳俊璋於偵查中所自承：伊玩電動機具到年初五時，已輸了十幾萬元等語，衡
    諸常情，如其僅係單純打玩電動機具作為娛樂，豈有可能花費十餘萬元之理，是
    證人陳俊璋嗣後所為前述證詞與常情不符，亦不足為採。
三、被告乙○○所經營前揭遊藝場，擺設如上述數量之電動賭博機具，均有插電運轉
    ，足見營業規模不小，且被告乙○○已自承其為負責人，可以掌握店內情形，被
    告甲○○亦自承其以月薪二萬元之代價，已受僱於被告乙○○二年，從事開分洗
    分及兌換現金之工作，可見該遊藝場營業時間已長達二年餘，再參以同案被告蔡
    昇源於警訊中所供承：伊近三個月去過該遊藝場十餘次，有贏錢時可兌換現金等
    語，足見被告二人於八十九年二月三日該遊藝場開始營業時起，即有共同以電動
    賭博機具做為媒介，與不特定賭客進行賭博，並均恃以維生，以之為常業。且該
    遊藝場營業所得，依被告甲○○於警訊中所自承：該店已開業二年，店內分早、
    中、晚三班二十四小時營業，據伊所知，中班每天營收約一至二萬元等語，是縱
    以最少收入一萬元計算，則該遊藝場自開業至本案查獲時止約二年時間，總計營
    業收入至少高達七百二十萬元，雖被告乙○○於警訊中供稱每天營業額約五、六
    千元等語，惟被告甲○○係實際現場負責開分洗分及記帳之人，被告二人均不否
    認，自以被告甲○○所供述收入狀況較為可採，併此敘明。
四、綜上所述，被告二人之自白與事實相符，渠等有前揭共同以賭博為常業之犯行，
    均應堪認定。
五、核被告二人所為，均係犯刑法第二百六十七條之常業賭博罪。被告二人就前述犯
    行，有犯意聯絡及行為分擔，均應論以共同正犯。被告二人雖自該遊藝場營業時
    起，即有多次與不特定賭客為賭博之犯行，惟均係基於一個常業犯意下所為，為
    實質上一罪，均僅須論以一個常業賭博罪。
六、原審均論處被告二人常業賭博之罪刑，固非無見。惟查，（一）原審事實欄中認
    定該遊藝場累計獲利達四百萬元，惟並未於理由欄中說明其計算之依據，已有未
    洽。（二）扣案之現金二萬七千六百五十元，其中一萬八千四百五十元係在被告
    甲○○身上所扣得，另外九千二百元，則係在不知情之店員張寶仙及李淑靖身上
    扣得，而張寶仙及李淑靖因罪嫌不足，業經檢察官為不起訴處分，有渠等二人不
    起訴處分書在卷可參，則前述九千二百元之現金，縱依張寶仙二人於警訊中所供
    承係客人於店內消費所得，惟二人並無從事賭博犯行，自難認二人所取得之現金
    係犯罪所得之物，原審未查，仍予沒收，亦有未洽。被告二人上訴意旨均陳稱原
    審量刑過重，請求從輕量刑等語，就被告乙○○部分，原審已考量被告乙○○所
    經營遊藝場規模甚鉅，而量處被告乙○○有期徒刑九月，及就其經營遊藝場所得
    之犯罪利益範圍內加重併科罰金三十萬元，原審量刑雖無不妥，然原判決已有前
    述違誤之處，自仍應由本院就原判決關於被告二人部分均予撤銷改判。爰審酌被
    告乙○○所經營前揭賭博場所，規模甚鉅，經營時間已二年餘，且其營業收入已
    至少高達七百二十萬元，犯罪所得利益甚多，足以敗壞社會風氣，使人產生僥倖
    心理，惟念及被告二人犯後均坦承犯行，且被告甲○○僅係受僱於被告乙○○，
    每月薪資僅二萬元，犯罪所得不多，且於本案非居於主導地位，其犯罪情節較為
    輕微，及其他一切情狀，就被告乙○○部分，仍如原審量處有期徒刑九月，並於
    其犯罪所得利益範圍內，依刑法第五十八條規定酌量加重併科罰金三十萬元，並
    諭知併科罰金部分易服勞役之折算標準；就被告甲○○部分量處有期徒刑六月，
    並諭知易科罰金之折算標準。扣案之前揭電動賭博機具三十八台（含ＩＣ板五十
    二塊），係當場供賭博所用之器具，應依刑法第二百六十六條第二項規定，宣告
    沒收，另扣案之各班點交機台分數對照表九張、員工資料表一張、計分卡三張（
    面值各為一百點、五百點及一千點）、顧客電話聯絡簿一本、顧客把玩機台表二
    本，及在被告甲○○身上所扣得之現金一萬八千四百五十元等物（被告甲○○已
    於警訊中供承係供店內使用之現金），均為被告乙○○所有，且分別係供共同犯
    罪所用或所得之物，業據被告二人供述屬實，均應依刑法第三十八條第一項第二
    款、第三款規定，宣告沒收。至於其餘扣案之現金九千二百元，係於不知情之店
    員張寶仙及李淑靖身上所扣得，難認係犯罪所得之物，已如前述，自不予宣告沒
    收，併此敘明。
據上論斷，應依刑事訴訟法第三百六十九條第一項前段、第三百六十四條、第二百九
十九條第一項前段，刑法第二十八條、第二百六十七條、第四十一條第一項、第四十
二條第三項、第五十八條、第二百六十六條第二項、第三十八條第一項第二款、第三
款，罰金罰鍰提高標準條例第一條前段、第二條，判決如主文。
本案經檢察官方娜蓉到庭執行職務。
中           華           民           國    九十二   年  五  月 二十一 日
                              臺灣高等法院高雄分院刑事第一庭
                                  審判長法官  曾永宗
                                        法官  郭玫利
                                        法官  邱永貴
右正本證明與原本無異。
不得上訴。
                                  法院書記官  梁雅華
中    華    民    國      九十二      年      五      月    二十二    日
附錄：本判決論罪科刑法條全文
中華民國刑法第二百六十七條
 (常業賭博罪)
以賭博為常業者，處二年以下有期徒刑，得併科一千元以下罰金。


司法院資訊處製作；財團法人民間司法改革基金會備份。
